【裁判字號】    91,交聲,1107
【裁判日期】    920225
【裁判案由】    違反道路交通管理處罰條例聲明異議
【裁判全文】
臺灣臺北地方法院交通事件裁定                  九十一年度交聲字第一一七號
    受處分人  甲○○
    即異議人
右列受處分人因違反道路交通管理處罰條例案件，對於台北市交通事件裁決所中華民
國九十一年七月二十五日所為之處分（原處分案號：北市裁三字第駕裁二二－ＡＢＸ
０二二一四九號），聲明異議，本院裁定如左：
    主      文
異議駁回。
    理      由
一、按汽車駕駛人，行經有燈光號誌管制之交岔路口闖紅燈者，處新台幣（下同）一
    千八百元以上五千四百元以下罰鍰，道路交通管理處罰條例第五十三條定有明文
    。且汽車駕駛人駕駛汽車有違反道路交通管理處罰條例第五十三條之情形者，除
    應依該條所規定之罰鍰處罰外，並應分別予記違規點數三點，道路交通管理處罰
    條例第六十三條第一項第三款亦定有明文。再行為人如係駕駛汽車行經有燈光號
    誌管制之交岔路口闖紅燈，嗣為警攔停舉發，而逾越應到案期限三十日以上繳納
    罰鍰或逕行裁決處罰，經主管機關調查後仍認定其有上開違規行為者，依民國九
    十一年九月一日修正前違反道路交通管理事件統一裁罰標準及處理細則第四十四
    條第一項暨違反道路交通管理事件統一裁罰標準表（以下稱標準表）之規定，需
    對該行為人處以五千四百元之罰鍰，並記違規點數三點。
二、本件受處分人即異議人甲○○於九十一年三月六日晚間十一時五分許，駕駛車牌
    號碼Ｇ八－三四六號營業小客車，行經台北市○○路○段與基隆路交岔路口闖紅
    燈迴轉，適為在該路口執勤之台北市政府警察局信義分局（以下稱信義分局）三
    張犁派出所員警林宏孟發現，除將受處分人攔停外，並以受處分人有違反前揭道
    路交通管理處罰條例第五十三條規定之行為掣單舉發，嗣受處分人逾越同年三月
    二十一日之應到案期限後始向原處分機關提出申訴，經原處分機關請舉發單位即
    信義分局調查結果，仍認受處分人確有前述違規行為，原處分機關乃依前揭道路
    交通管理處罰條例第五十三條及修正前違反道路交通管理事件統一裁罰標準及處
    理細則第四十四條第一項暨標準表之規定，於九十一年七月二十五日裁處受處分
    人罰鍰五千四百元，且依同條例第六十三條第一項第三款規定併予記受處分人違
    規點數三點。
三、
（一）受處分人經合法傳喚並未到庭陳述，其於所陳異議狀中固不否認有於上開時地
      駕駛前述車輛為警攔停之事實，惟矢口否認有任何違反道路交通管理處罰條例
      之行為，辯稱：其接獲罰單時已超過繳納罰鍰期限，且員警未給罰單卻胡編理
      由，若非當場告發應提出證據云云，惟查：受處分人駕駛上開車輛有於前述時
      地闖紅燈迴轉之違規事實，業據證人即開單告發受處分人之員警林宏孟於本院
      九十二年二月二十四日調查時，以具結擔保其供述之真實性並在負擔偽證罪之
      心理處罰狀態下供稱：「當時我執行安程專案，專責取締計程車違規，他是在
      基隆路南往北的方向，我是在基隆路二段靠花旗銀行的前面的紅磚上，他在路
      口迴轉過來，沒有通過信義路，只在路口就迴轉，當時基隆路南北向是紅燈，
      信義路是綠燈，我們看他紅燈迴轉把他攔下，當場告發。」、「（問：他當時
      為何拒簽罰單？）他認為他沒有違規，他只是迴轉並未通過紅燈路口，但我們
      有跟他解釋，並在罰單上註明迴轉。」、「他說他收到的紅單是已經過期，但
      是我們當場給他一張紅單，他還是拒收，我們事後拿回局裡統一寄發。」等語
      （見本院當日訊問筆錄），按證人林宏孟乃為原處分機關所認定受處分人有前
      開違規行為之原證人，其並到庭在本院法官面前以言詞供述本件訴訟上之待證
      事實－即受處分人有前開違規情形，本院綜合其上開供述及受處分人自認當時
      駕駛汽車行經該地之事實，已得有受處分人確有上開違規行為之心證，且於本
      件卷存證據資料內並無任何積極證據足以證明證人上開供述係屬虛偽，亦無有
      足以令人顯信其供述為不可採之品性證據或前科證據存在，本院自不得僅以證
      人為本件開單告發受處分人之員警而全盤抹煞其在訴訟上所具有之原證人資格
      ，而受處分人經合法傳喚並未到庭陳述，乃未對前開證人之供述舉出或請本院
      調查任何對其有利之證據資料，以使本院對證人所供述受處分人違規之事實產
      生任何合理之懷疑，且交通警察掣單舉發違反道路交通管理處罰條例所列之違
      規事實，本質上為行政處分，係公務員基於職務上之權力，依法就特定之具體
      事件所為之具公法上效果之單方面行政行為，基於公務員為公法上行為具有公
      信力之原則，該行政行為當可被推定為真正，其據以依法處分之事實認定亦為
      正確無誤，從而受處分人既未能提出反面證據以推翻證人之前開證述並證明其
      確無違規行為，尚難認其辯解為可採，本件事證明確，受處分人之違規行為堪
      以認定。
（二）次查員警如在道路上當場舉發行為人有違反道路交通管理處罰條例之行為，而
      被查獲之駕駛人或行為人為受處分人時，應將該通知單填記駕駛人姓名、性別
      、出生年月日、地址、身分證統一號碼及車主姓名、地址、車牌號碼、車輛種
      類等資料後，交付該行為人簽名或蓋章收受之；拒絕簽章者，並記明其事由，
      視為已收受，修正前違反道路交通管理事件統一裁罰標準及處理細則第十一條
      第一項第一款定有明文。本件受處分人於前述時地經員警攔停後拒絕收受舉發
      通知單等節，有記明受處分人拒絕簽收之該舉發通知單影本一紙附卷可稽，並
      為舉發員警林宏孟於本院前述期日調查時就受處分人當時拒絕簽名收受罰單情
      形證述明確（見本院前開訊問筆錄），依前揭規定，應視為其已收受該舉發通
      知單，受處分人辯稱其未收受該舉發通知單云云，亦難認為有理由。
四、綜上所述，受處分人確有在前揭時地駕駛汽車闖紅燈迴轉之違規行為，且其既於
    員警舉發當時拒絕簽收舉發通知單，應視為其已收受該舉發通知單，從而原處分
    機關依前揭道路交通管理處罰條例第五十三條及修正前違反道路交通管理事件統
    一裁罰標準及處理細則第四十四條第一項暨標準表之規定，裁處受處分人罰鍰五
    千四百元，且依同條例第六十三條第一項第三款規定併予記受處分人違規點數三
    點，核無違誤，本件受處分人之異議為無理由，自應將其異議駁回。
據上論斷，應依道路交通案件處理辦法第十九條，裁定如主文。
中      華      民      國    九十二    年      二      月    二十五    日
                                      臺灣臺北地方法院交通法庭
                                          法  官  邱光吾
右正本證明與原本無異。
如不服本裁定，應於裁定送達後五日內向本院提出抗告狀。
                                          書記官  劉英芬
中      華      民      國    九十二    年      三      月      四      日


司法院資訊處製作；財團法人民間司法改革基金會備份。
